高雄高等行政法院簡易判決　　　　　　　　　　　　　九十一年度簡字第一二二號
　　原　　　告　新利鼎生技實業股份有限公司
　　代　表　人　甲○○
　　被　　　告　高雄市政府
　　代　表　人　乙○○市長
　　訴訟代理人　丙○○
　　　　　　　　丁○○
右當事人間因食品衛生管理法事件，原告不服行政院衛生署中華民國九十一年二月一
日衛署訴字第○九○○○七八九○二號訴願決定，提起行政訴訟。本院判決如左：
　　主  文
原告之訴駁回。
訴訟費用由原告負擔。
　　事實及理由
一、緣原告因於民國（下同）九十年十一月十二日，假台北市晶華酒店舉行其產品「
    命元素－ＧＳＨ」發表記者會，涉及違規廣告，案經高雄市政府衛生局查證認
    定原告之說明資料易使民眾誤解該產品具有特定功效，被告乃以原告違反食品衛
    生管理法第十九條第一項規定，依同法第三十二條第一項前段規定，科處原告新
    臺幣（下同）三萬元罰鍰。而原告提起本件訴訟係以其生產之「命元素－ＧＳ
    Ｈ」食品已經衛生署食品衛生處九十年十月三十一日衛署食字第０九０００六五
    二０二號國產食品產製前配方審查核定為食品，此乃衛生署正式核定之公文，實
    不明白政府發函之公文如何誤導民眾，又該產品為含有ＧＳＨ之酵母菌與精胺酸
    、離胺酸成分配方，該資料中並未有任何具有功效之文字，不知如何易使民眾誤
    解，資料中引述之學術性文獻，編排於另一章節，乃教育消費者了解人體中腦下
    垂體分泌之人類生長激素在人體內擔任之功能，亦無提到任何生長激素之文字，
    不知又如何誤導民眾，爰訴請依法撤銷訴願決定及原處分等語。被告則以原告舉
    行其生產之產品「命元素－ＧＳＨ」發表記者會，其內容除介紹該產品之成分
    ，將ＧＳＨ基因轉植入酵母菌ＤＮＡ內，經由酵母菌細胞本身的複製，製造出植
    物性ＧＳＨ，為超級抗氧化劑，另添加生長激素ＨＧＨ前趨物，能使身體具有生
    長能力之組織加速生長，並引述生長激素之好處，如增強免疫系統、消除皺紋、
    毛髮再生、減肥、去脂、促進心肌細胞生長、增強性能力、促進性慾、促進新的
    骨骼生長、預防心臟病及中風等，顯然易使民眾誤解該產品具有各種功效，已違
    反食品衛生管理法第十九條第一項之規定，爰依同法第三十二條第一項前段規定
    ，科處原告三萬元罰鍰，並無違誤，資為抗辯。
二、按「對於食品、食品添加物或食品用洗潔劑所為之標示、宣傳或廣告，不得有不
    實、誇張或易生誤解之情形。」、「違反第十九條第一項規定者，處新台幣三萬
    元以上十五萬元以下罰鍰．．．。」為食品衛生管理法第十九條第一項、第三十
    二條第一項前段所明定。又有關食品廣告標示詞句涉及虛偽、誇張或醫藥效能之
    認定，行政院衛生署曾於八十八年七月三十一日以衛署食字第八八○三七七三五
    號公告：「總說明：．．．四、各級衛生機關對於可能涉嫌違規之產品，應視個
    案所傳達消費者訊息之整體表現，包括文字敘述、產品品名、圖案、符號等，綜
    合研判，切勿咬文嚼字，以達毋枉毋縱之管理目標。」、「．．．二、詞句未涉
    及醫藥效能但涉及虛偽誇張或易生誤解：（一）涉及生理功能者：例句：增強抵
    抗力。強化細胞功能。增智。補腦。增強記憶力。改善體質。解酒。清除自由基
    。排毒素。分解有害物質。」查上述行政院衛生署公告係認定產品標示、宣傳或
    廣告是否涉嫌違規之標準，屬解釋性行政規則，其係做為衛生署所屬機關判斷是
    否違規之依據，並未增加人民權利義務之限制或負擔，爰予援用。
三、經查，本件原告於九十年十月十一日以新利鼎字第九○一○一一號申請書，向行
    政院衛生署申請「『舒寶－愛爾』命元素液」之國產食品產製前配方審查，經
    該署認定為食品，並於九十年十月三十一日以衛署食字第○九○○○六五二○二
    號函復，略以「．．．二、案內擬製產品不得標示或廣告療效，且該等產品之衛
    生、標示及廣告等應符合食品衛生管理相關法令之規定，並請向當地衛生機關報
    告備查。三、食品標示本署相關文號，應就該公文之旨意為完整引述，如標示本
    署復函文號，應完整標示：『本產品經衛署食字第．．．號配方審查認定為食品
    』或其他同等意義之文字。．．．」此有上開函影本附於原處分卷可稽，原告如
    欲對該產品加以宣傳或廣告，即應依前揭食品衛生管理法第十九條第一項之規定
    及上開函復之說明為之，而不得有不實、誇張或易生誤解之情形。然查，原告於
    其產品「命元素－ＧＳＨ」發表記者會場中，所散發之標題為「賦予命元素
    －ＧＳＨ」之說明書，其內容編排依序為ＧＳＨ的光環、生長激素的奧秘、ＩＧ
    Ｆ─１生長因子、為什麼需要生長激素、老化的現象、外來ＨＧＨ的問題、生長
    激素的好處、ＨＧＨ使用後的反應與變化、正確使用方法。其中除第一篇「ＧＳ
    Ｈ的光環」在說明如何生產ＧＳＨ，及其功能，最後一篇「正確使用方法」在說
    明如何使用其產品外，其餘內容均係在說明生長激素ＨＧＨ之功效，且明顯以比
    內容文字較大之字體為標題描述，如「生長激素，能讓六十歲老人，年輕了二十
    歲，增加皮膚的彈性、消除皺紋、毛髮再生；生長激素，幫助睡眠、促進心肌細
    胞生長、增強記憶力、直接刺激促進新陳代謝的骨骼生長；生長激素，讓肌肉中
    的瘦肉量增加、免疫力增加、脂肪減少，降低血壓及膽固醇。」、「增強身體免
    疫功能，消除皺紋毛髮再生，使皮膚保持細緻光滑，減肥去脂，促進心肌細胞的
    生長，增加肌肉中瘦肉量，增強性能力及促進性慾，促進新的骨骼生長，預防心
    臟病及中風降低血壓，增進及恢復記憶力幫助睡眠，身體器官再重新生長。」（
    詳見該說明書第四、六頁），此有該說明書附於訴願卷可稽。雖然上述說明書中
    有關生長激素ＨＧＨ之描述，有加註「以下資料，引用國外研究機構發表有關Ｈ
    ＧＨ之文獻資料」之字樣，惟其字體明顯較本文之字體小，且編排在較不顯眼之
    處，綜觀其文章內容，該文字顯難引起一般人之注意。再由其編排方式，將生長
    激素之介紹，大篇幅的編排在說明書之中，前後又有其生產產品之介紹，此種編
    排方式，極易使閱讀者誤將生長激素之功效，與其產品發生不當之聯想，致生誤
    解。是原告主張其說明書中引述之學術性文獻，編排於另一章節，乃教育消費者
    了解人體中腦下垂體分泌之人類生長激素在人體內擔任之功能，不會誤導民眾，
    顯不足採。
四、綜上所述，原告既於其產品「命元素－ＧＳＨ」發表記者會，散發之說明資料
    易使民眾誤解該產品具有特定功效，揆諸首揭法律規定及說明，其已涉及違規廣
    告，則被告以原告違反食品衛生管理法第十九條第一項之規定，依同法第三十二
    條第一項前段科處三萬元之罰鍰，經核並無違誤，訴願決定予以維持，亦無不合
    。原告起訴意旨求為撤銷，為無理由，應予駁回。
五、據上論結，本件原告之訴為無理由，爰依行政訴訟法第二百三十六條、第一百九
    十五條第一項後段、第九十八條第三項前段，判決如主文。
中　　　華　　　民　　　國    九十一　　年　  　七　　　月　　　四　　　日
                              高雄高等行政法院第一庭
                                          法      官　李協明
右為正本係照原本作成。
如不服本判決，應於送達後二十日內，向本院提出上訴狀並表明上訴理由，如於本判
決宣示後送達前提起上訴者，應於判決送達後二十日內補提上訴理由書（須按他造當
事人人數附繕本）。
提起上訴應預繳送達用雙掛號郵票七份（每份三十四元）。
中　　　華　　　民　　　國    九十一　　年　  　七　　　月　　　四　　　日
                                          法院書記官  蔡玫芳
附註：
行政訴訟法第二百三十五條（第一項、第二項）：
對於適用簡易程序之裁判提起上訴或抗告，須經最高行政法院之許可。
前項許可，以訴訟事件所涉及之法律見解具有原則性者為限。
